【裁判字號】    88,上易,5317
【裁判日期】    890126
【裁判案由】    侵占
【裁判全文】
臺灣高等法院刑事判決                          八十八年度上易字第五三一七號
    上  訴  人  臺灣基隆地方法院檢察署檢察官
    被      告  乙○○
    上  訴  人
    即  被  告  甲○○
右上訴人因被告業務侵占案件，不服台灣基隆地方法院八十八年度訴字第二００號，
中華民國八十八年十月十二日第一審判決（起訴案號：台灣基隆地方法院檢察署八十
七年度偵字第五七六三號、八十八年度偵字第六三二號），提起上訴，本院判決如左
：
        主  文
上訴駁回。
        事  實
一、甲○○係基隆市視聽服務業職業工會 (以下簡稱視聽工會）僱用之幹事，擔任會
    計業務，並負責向工會會員收取經常會費、勞工保險費、全民健康保險費及勞保
    費預繳金等工作。詎甲○○竟意圖為自己不法之所有，並基於概括之犯意，自民
    國（下同）八十六年九月間起至八十七年九月間止，先後多次將工會會員李秀蓮
    、廖秋英等多人繳交之經常會費、勞工保險費、全民健康保險費及勞保費預繳金
    等業務上所持有之物，予以侵占入己，共計新台幣（下同）四百六十四萬三千二
    百四十四元。迨八十七年九月間，中央健康保險局訴請前開視聽工會支付積欠之
    健保費，勞工保險局亦停止工會會員之保險給付，該工會理監事始知上情。
二、案經甲○○自首由台灣基隆地方法院檢察署檢察官偵查起訴。
        理  由
壹、甲○○部分：
一、右開事實，業據被告甲○○於檢察官偵查中及原審審理時坦承不諱，核與證人即
    視聽工會理事長巫賜銀證述之情節相符，並經證人即前開工會會員李秀蓮、廖秋
    英於調查局調查中證述無異，復有視聽工會如附表所示之資料在卷為憑。雖被告
    甲○○於本院調查時翻異前詞，辯稱：前開款項中部分因工會會員未繳納，形成
    呆帳，並非全部為伊所侵吞，事實上伊僅侵占約二百萬元云云。惟非但與前開證
    據不符，且被告甲○○於調查局調查中已自承：「自八十七年一月份起將每日會
    員所繳之勞、健保費、會費加以挪用，償還欠債，統計至八十七年九月十八日止
    ，侵占工會公款約四百餘萬」等語（見八十八年度偵字第六三二號卷第二十頁背
    面、第二十一頁），於檢察官偵查中亦自首供陳：「至今年九月間共用去約四百
    萬元左右」（見八十七年度偵字第五七六三號卷第七頁背面）、「我自己算一下
    約四百萬元左右」（見八十七年度偵字第五七六三號卷第七頁背面）等語，乃嗣
    翻異前詞，卻又無法提出確據以實其說，顯係事後避就之詞，不足採信。本件事
    證明確，被告甲○○犯行堪以認定。
二、核被告甲○○所為，係犯刑法第三百三十六條第二項之意圖為自己不法之所有，
    而侵占對於業務上所持有之物罪。其先後多次侵占犯行，時間緊接，手段相若，
    犯罪構成要件相同，顯係基於概括之犯意反覆為之，應依連續犯之規定論以一罪
    ，並加重其刑。查被告係於犯罪後被發覺前向台灣基隆地方法院檢察署檢察官自
    首犯罪，有筆錄為憑，應依自首之規定減輕其刑。
三、原審基於前述理由，因依刑法第五十六條、第三百三十六條第二項、第六十二條
    前段、罰金罰鍰提高標準條例第一條前段各規定，於審酌被告甲○○犯罪之動機
    、目的、手段，犯罪所生之損害及犯罪後態度等一切情狀，量處有期徒刑一年。
    核其認事用法，俱無違誤，量刑亦甚允洽。被告上訴意旨，指摘原判決認定侵占
    之數額有誤，為無理由，應予駁回。
貳、乙○○部分：
一、公訴意旨略以：被告乙○○為甲○○之配偶，同時為視聽工會之祕書，負責綜理
    工會內部行政業務，竟與甲○○共同意圖為自己不法之所有，並基於概括之犯意
    ，自八十六年九月間起至八十七年九月間止，先後多次將工會會員李秀蓮、廖秋
    英等多人繳交之經常會費、勞工保險費、全民健康保險費及勞保費預繳金等甲○
    ○業務上所持有之物，予以侵占入己，共計新台幣（下同）四百六十四萬三千二
    百四十四元，因認被告乙○○亦涉有刑法第三百三十六條第二項之業務侵占罪嫌
    云云。
二、按犯罪事實應依證據認定之，無證據不得推定其犯罪事實，刑事訴訟法第一百五
    十四條定有明文。訊據被告乙○○堅決否認有共同侵占之犯行，辯稱：伊自八十
    五年間摔斷腿後，即很少去工會，且因甲○○每三個月所提出之帳目與工會銀行
    存款明細相符，伊始未發現甲○○侵占公款等語。經查：(一)卷附視聽工會之日
    記帳、現金收支簿、日結存表，經審視結果，核與工會之銀行帳戶存款相符，有
    前開帳目為憑，足認被告乙○○所辯非不可採信，尚難認其曾綜理工會內部之行
    政業務，兼有監督職責，即謂事先知情或與其妻甲○○有共同侵占工會公款之犯
    行。(二)證人巫賜銀於原審審理時證稱：乙○○自八十五年腳受傷後，即很少去
    工會，平常工會只有甲○○一個人上班，尤其這一、二年來，都很少看到乙○○
    ．．．理監事會議三個月開一次，甲○○、乙○○提出之帳目經核對都認為無誤
    ．．．伊會告發乙○○，主要係認為乙○○應負監督不週之行政疏失等語，益足
    作為有利於被告乙○○之認定。(三)被告甲○○供承：伊自八十五年間起陸續向
    巫賜銀之友人邱瑞霞借款數百萬元，再轉借予陳林理、吳麗雲、蔡然科等友人，
    但陳林理等均未依約還錢，伊不得已始挪用工會公款償還邱瑞霞等語，核與證人
    巫賜銀、邱瑞霞、陳林理、吳麗雲等於原審審理時證述之情節大致相符，復有本
    票影本、借據、和解書等影本附卷可稽。且證人邱瑞霞、陳林理、吳麗雲等均一
    致證稱：伊等與甲○○間之借貸行為，自始至終均僅與甲○○一人接洽，其夫即
    被告乙○○均不在場，應不知情等語。證人邱瑞霞復證稱：甲○○都是偷偷和我
    接洽，好像怕他先生知道等語。足見本件應係被告甲○○在外從事放款業務，因
    週轉不靈始自行起意侵占公款，尚難認定與被告乙○○有關。此外，復查無其他
    積極證據足資證明認定被告乙○○涉有上開犯行，揆諸首開說明，自屬不能證明
    被告乙○○犯罪。
三、原審因予諭知被告乙○○無罪之判決，經核尚無違誤，公訴人上訴意旨，仍執前
    詞，指摘原判決不當，為無理由，應予駁回。
據上論斷，應依刑事訴訟法第三百六十八條，判決如主文。
本案經檢察官錢漢良到庭執行職務。
中      華      民      國    八十九    年      一      月    二十六    日
                              臺灣高等法院刑事第六庭
                                  審判長法  官  陳  春  秋
                                        法  官  梁  力  求
                                        法  官  高  明  哲
右正本證明與原本無異。
不得上訴。
                                        書記官  李  垂  福
中      華      民      國    八十九    年      一      月    二十八    日
附錄：本案論罪科刑法條全文
刑法第三百三十六條第二項：
對於業務上所持有之物，犯前條第一項之罪者，處六月以上五年以下有期徒刑，得併
科三千元以下罰金。


司法院資訊處製作；財團法人民間司法改革基金會備份。
